最  高  行  政  法  院  裁  定
111年度上字第282號
上  訴  人  宸和管理顧問有限公司


代  表  人  王詩瑋              
訴訟代理人  林奕坊律師   
被 上訴 人  經濟部智慧財產局


代  表  人  洪淑敏              
上列當事人間商標註冊事件，上訴人對於中華民國111年1月28日
智慧財產及商業法院110年度行商訴字第69號行政判決，提起上
訴，本院裁定如下：
　　主  文
上訴駁回。
上訴審訴訟費用由上訴人負擔。
　　理  由
一、依智慧財產案件審理法第32條規定提起上訴者，除有特別規
    定外，依同法第1條規定，應適用行政訴訟法關於上訴審程
    序相關規定。又對於高等行政法院判決之上訴，非以其違背
    法令為理由，不得為之，行政訴訟法第242條定有明文。依
    同法第243條第1項規定，判決不適用法規或適用不當者，為
    違背法令；而判決有同條第2項所列各款情形之一者，為當
    然違背法令。是當事人對於智慧財產及商業法院行政判決上
    訴，如依行政訴訟法第243條第1項規定，以判決有不適用法
    規或適用不當為理由時，其上訴狀或理由書應有具體之指摘
    ，並揭示該法規之條項或其內容；若係成文法以外之法則，
    應揭示該法則之旨趣；倘為司法院大法官解釋，則應揭示該
    解釋之字號或其內容。如以行政訴訟法第243條第2項所列各
    款情形為理由時，其上訴狀或理由書，應揭示合於該條項各
    款之事實。上訴狀或理由書如未依此項方法表明，或其所表
    明者與上開法條規定不合時，即難認為已對智慧財產及商業
    法院行政判決之違背法令有具體之指摘，其上訴自難認為合
    法。
二、上訴人前於民國109年7月28日以「宸和 法律 地政 稅務 事
    務所Chen-Huo及圖」（下稱系爭申請商標），指定使用於智
    慧財產及商業法院（下稱原審）110年度行商訴字第69號行
    政判決（下稱原判決）附圖一所示第45類服務，向被上訴人
    申請註冊（申請案號：000000000）。經被上訴人審認有商
    標法第30條第1項第10款規定情形，以110年7月13日商標核
    駁第0415718號審定書（下稱原處分）為核駁之處分。上訴
    人不服，循序提起行政訴訟，聲明：原處分及訴願決定均撤
    銷；被上訴人應就系爭申請商標為准予註冊之審定。經原判
    決駁回後，提起上訴。
三、上訴人對原判決提起上訴，雖以該判決違背法令為由，主張
    略以：㈠審視系爭申請商標、據以核駁商標（原判決附圖二
    所示）除有「宸和」「和宸」順序之別，系爭申請商標另有
    外文「Chen-Huo」、橫書中文「法律 地政 稅務 事務所」
    及「半圓形地球之圖樣」組成，且外文部分予以相關消費者
    之印象，明顯大於中文部分，自商標之外型圖樣組成以觀，
    客觀上不足認系爭申請商標有攀附據以核駁商標之情，致有
    不正之商業競爭利益可言。㈡系爭申請商標為圖文組合之商
    標，據以核駁商標為單純橫書中文之商標，兩者明顯有別，
    系爭申請商標「宸和」中文與圖形結合為一體，具有視覺之
    創意性，並非一般文字之刻板印象，其外文亦非通用與習知
    之外文，應就兩商標之整體比對觀察，不得僅就中文部分加
    以比較分析。原判決未審酌較「宸和」醒目20倍有餘之「Ch
    en-Huo」及「半圓形地球之圖樣」，遽認系爭申請商標與據
    以核駁商標近似程度不低，其認定顯有違誤。又系爭申請商
    標與據以核駁商標雖均有「宸」「和」中文，惟不僅順序有
    別，兩商標圖樣之整體外觀與識別性，均有差異性，相關消
    費者於觀察商標時，絕無法將圖樣之任一部分完全分離而不
    觀察，故相關消費者自然會產生整體設計之印象，原判決僅
    以「宸和」「和宸」文字作為兩商標之主要識別部分，係將
    兩商標割裂分別比較，忽視其他主要部分之比較分析，有違
    商標整體觀察與主要部分觀察之判斷基準。㈢上訴人經營之
    業務乃以「訴訟」及「法律」服務為主，此與據以核駁商標
    對外係以和宸「智權事務所」名義，主要提供代理智慧財產
    權申請、租讓授權之「非訟」服務相較，實質完全不同，毫
    無類似可言，自無致相關消費者產生混淆誤認之虞。原判決
    以兩商標所指定使用之服務應屬同一或高度類似，其認定顯
    有違誤等語。
四、惟查，原判決已敘明：㈠系爭申請商標「法律 地政 稅務 事
    務所」部分，係描述服務型態及項目之說明性文字，不具識
    別性，相關消費者會對之施以較少之注意。又考量中文為國
    人較熟稔之語言，外文及圖形部分不易唱呼，故系爭申請商
    標與據以核駁商標相較，予人印象深刻之主要識別部分，即
    橫書之中文「宸和」「和宸」，以具有普通知識經驗之消費
    者，於購買時施以普通之注意，可能會誤認二者服務來自同
    一來源或誤認不同來源之間有所關聯，二者商標近似，且近
    似程度不低。商標雖然係以整體圖樣呈現，然而消費者關注
    或者事後留於其印象中的，可能是其中較為顯著的部分，此
    一顯著的部分即屬主要部分，故主要部分觀察與整體觀察並
    非兩相對立，主要部分最終仍是影響商標給予消費者的整體
    印象。而「宸和」或「和宸」之詞彙本身並不具特定既有含
    義，橫列式排列之唱呼可能自左至右，亦可能自右而左，二
    者外觀極為近似，予人留有相近之認知印象。㈡系爭申請商
    標與據以核駁商標指定使用服務，均為法律、智慧財產權之
    申請、授權、諮詢等相關事務之服務，具有共同或關聯之處
    ，且其消費族群亦有所重疊，易使接受服務者誤認其為來自
    相同或雖不相同但有關聯之來源，二者商標前揭指定使用之
    服務應屬同一或高度類似，然接受諮詢服務之消費族群並非
    侷限於專業人士，仍可能為一般民眾，故相關消費者未必具
    有較高注意能力而可能輕易分辨二者商標之差異。又註冊商
    標之權利範圍，係以其註冊之圖樣及其指定使用之商品或服
    務為依據（商標法第35條第1項規定參照），商標法第30條
    第1項第10款有關服務是否同一或類似之判斷，應以指定使
    用之服務為判斷依據，上訴人以二者實際提供服務內容之差
    異，主張二者服務非屬類似，並不可採。㈢據以核駁商標之
    中文「和宸」，並非沿用既有之詞彙或事物，其本身不具特
    定既有的含義，對消費者而言，並未傳達所指定服務之相關
    資訊，消費者會將其視為指示及區別來源之識別標識，屬創
    意性商標，具有相當識別性。原則上創意性商標的識別性最
    強，而以習見事物為內容的任意性商標及以服務相關暗示說
    明為內容之暗示性商標，其識別性較弱，而識別性越強之商
    標，其服務留予消費者的印象越深，他人稍有攀附，即可能
    產生混淆誤認。本件據以核駁商標屬創意性商標，具有相當
    識別性，二者商標近似程度不低，有混淆誤認之虞，已如上
    述，縱系爭申請商標亦具有相當識別性，然據以核駁商標於
    系爭申請商標申請註冊前，業已獲准註冊，本於我國所採取
    之商標註冊主義，自應賦予據以核駁商標較大之保護。㈣原
    處分核駁前，業經被上訴人通知上訴人得申請縮減原判決附
    圖一所示劃線部分服務，或申請分割為2個以上之註冊申請
    案，上訴人並未縮減前揭服務或申請分割，被上訴人無從逕
    行排除該等服務而准予系爭申請商標之註冊等語甚詳。經核
    上訴意旨無非重述其在原審提出而為原審所不採之主張，就
    原審取捨證據、認定事實之職權行使，指摘其為不當，並就
    原審已論斷或指駁不採者，執其一己主觀見解，泛言原判決
    違背法令，而非具體表明合於不適用法規、適用法規不當或
    行政訴訟法第243條第2項所列各款之情形，難認對原判決之
    如何違背法令已有具體之指摘。依首揭規定及說明，應認其
    上訴為不合法。
五、據上論結，本件上訴為不合法。依智慧財產案件審理法第1
    條、行政訴訟法第249條第1項前段、第104條、民事訴訟法
    第95條、第78條，裁定如主文。
中　　華　　民　　國　　111 　年　　5 　　月　　19　　日
                    最高行政法院第三庭
                        審判長法官  胡　方　新　
                              法官　林  妙  黛
                              法官　蕭　惠　芳
                              法官　林　惠　瑜
                              法官　曹　瑞　卿

以  上  正  本  證  明  與  原  本  無  異
中　　華　　民　　國　　111 　年　　5 　　月　　20　　日
　　　　　　　　　　　　　　　書記官　莊　子　誼